臺灣高等法院刑事裁定　　　　　　　　100年度毒抗字第211號
抗　告　人
即被　　告　劉至翔
上列抗告人因違反毒品危害防制條例案件，不服臺灣板橋地方法
院中華民國100年6月10日裁定（100年度毒聲字第537號），提起
抗告，本院裁定如下：
    主  文
抗告駁回。
    理  由
一、原裁定意旨略以：抗告人即被告劉至翔基於施用第二級毒品
    MDMA（俗稱搖頭丸）之犯意，於民國100年4月10日凌晨零時
    許，在新北市三重區○○○路299號5樓之8套房內，以口服
    之方式，施用MDMA1次。嗣於同日下午3時30分許，在上址為
    警查獲，並當場扣得其所有供其施用之含有MDMA成分之藥丸
    12.5粒（其中藍色圓形錠劑12粒，驗前淨重合計3.325公克
    ，驗後餘重合計3.3242公克；淺綠色圓形錠劑0.5粒，驗前
    淨重0.168公克，驗後餘重0.1643公克）及橘色粉末1袋（驗
    前淨重0.084公克，驗後餘重0.0821公克）之事實，業經被
    告於警詢及偵查時坦承不諱，並有臺灣檢驗科技股份有限公
    司濫用藥物檢驗報告1件附卷可稽，復有前開扣案毒品可資
    佐證，而上開扣案物品，經送請交通部民用航空局航空醫務
    中心鑑定結果，均檢出第二級毒品MDMA成分乙情，有交通部
    民用航空局航空醫務中心毒品鑑定書1件在卷可查。顯見被
    告於上開時、地確有施用第二級毒品之犯行甚明，其犯嫌洵
    堪認定，爰依毒品危害防制條例第20條第1項、觀察勒戒處
    分執行條例第3條第1項之規定，裁定將被告送勒戒處所觀察
    、勒戒等語。
二、抗告意旨略以：被告從未有吸食毒品前科，此次被查獲為第
    1次，且被告係基於好奇而食用4分之1顆搖頭丸而已，故毒
    癮委實不深。又被告現有固定工作及正常家庭為支持，若被
    告入戒治場所施以治療，將失去工作及家庭之支持，而無法
    回頭。被告現已痛改前非，請以定期至醫院接受美沙冬治療
    ，以代替觀察、勒戒，使被告得以自新等語。
三、經查，綜上被告於警詢、偵查時之自白、扣案毒品及臺灣檢
    驗科技股份有限公司濫用藥物檢驗報告、交通部民用航空局
    航空醫務中心毒品鑑定書等卷證，被告施用MDMA之犯行已堪
    認定，又被告前未曾因施用毒品案件而受觀察、勒戒或強制
    戒治等處分，有本院被告前案紀錄表在卷可按，是原審依檢
    察官之聲請，裁定令被告入勒戒處所觀察、勒戒，核其認事
    用法，並無違誤。至抗告所稱：希望以定期至醫院接受美沙
    冬治療，代替觀察、勒戒云云，惟按施用毒品者，於犯罪未
    發覺前，如自動向行政院衛生署指定之醫療機構請求治療，
    醫療機構免將請求治療者送檢察機關，且治療中經查獲，亦
    應由檢察官為不起訴處分，毒品危害防制條例第21條第1項
    、第2項固有明文規定，惟此規定係以施用毒品犯行未發覺
    者為限，經發覺後，除依同條例第24條第1項規定，經檢察
    官為附命完成戒癮治療之緩起訴處分，或少年法院（地方法
    院少年法庭）認以依少年事件處理法程序處理為適當者外，
    依同條例第20條之規定，應適用觀察、勒戒及強制戒治程序
    ，無由依被告之聲請而得轉換或變更其程序。況美沙冬替代
    療法（methadonem aint enance therapy）係針對鴉片類成
    癮者之治療方式（行政院衛生署95年11月10日衛署醫字第09
    50210219號修正之鴉片類物質成癮替代療法作業基準參照）
    ，被告施用MDMA之行為，亦無從因接受美沙冬替代療法而為
    治療。是被告抗告意旨所指，顯有誤會。從而，被告提起本
    件抗告，為無理由，應予駁回。
據上論斷，應依刑事訴訟法第412條，裁定如主文。
中    華    民    國   100    年    7     月    11    日
                  刑事第五庭審判長法  官  李英勇
                                  法  官  劉秉鑫
                                  法  官  白光華
以上正本證明與原本無異。
不得再抗告。
                                  書記官  廖鴻勳
中    華    民    國   100    年    7     月    11    日